【裁判字號】    95,訴,629
【裁判日期】    950831
【裁判案由】    違反毒品危害防制條例
【裁判全文】
臺灣屏東地方法院刑事判決               95年度訴字第629號
公  訴  人  臺灣屏東地方法院檢察署檢察官
被      告  乙○○
                    （現於臺灣屏東監獄竹田分監執行中）
上列被告因違反毒品危害防制條例案件，經檢察官提起公訴（95
年度毒偵字第836 號），被告於準備程序中就被訴事實為有罪之
陳述，經本院合議庭裁定改以簡式審判程序審理，判決如下：
    主  文
乙○○連續施用第一級毒品，累犯，處有期徒刑壹年貳月。扣案
如附表所示之物沒收銷燬。
    事  實  及  理  由
一、乙○○前於民國87年間因施用毒品案件，經本院以87年度毒
    聲字第324 號裁定送觀察、勒戒後，因認無繼續施用毒品之
    傾向，於87年8 月31日執行完畢釋放，並經臺灣屏東地方法
    院檢察署檢察官以87年度偵字第5338號不起訴處分確定；又
    於90年間再犯施用毒品案件，經本院裁定送觀察、勒戒後，
    因認有繼續施用毒品傾向，再經本院以90年度毒聲字第617
    號裁定令入戒治處所強制戒治1 年，嗣經本院裁定停止戒治
    ，而於91年3 月5 日執行完畢。詎乙○○仍未戒除毒癮，竟
    於上開強制戒治執行完畢釋放後5 年內，復基於施用第一級
    毒品之概括犯意，自95年4 月30日12時許起至同年5 月10日
    12時許止，在其位於屏東縣竹田鄉○○村○○路36號之住處
    或屏東市屏東公園之廁所內等處，以將海洛因加水置入針筒
    內注射之方式，約每週1 次，連續施用第一級毒品海洛因多
    次。嗣於95年5 月10日15時30分許，在屏東市○○里○○路
    空軍醫院旁之產業道路上，為警攔檢查獲，並扣得第一級毒
    品海洛因1 包（淨重0.13公克、空包裝重0.33公克）。案經
    屏東縣警察局屏東分局報請臺灣屏東地方法院檢察署檢察官
    偵查起訴。
二、前揭犯罪事實，業據被告乙○○迭於警詢、偵訊及本院審理
    時坦承不諱，且其於95年5 月10日16時45分許經警採尿送驗
    ，檢驗結果確呈嗎啡（即海洛因代謝物）陽性反應，有台灣
    檢驗科技股份有限公司濫用藥物尿液檢驗報告及屏東縣警察
    局屏東分局毒品案件涉嫌人尿液採證編號姓名對照表各1 紙
    附卷為憑；且被告自承施用毒品所用之白色粉末1 包，經送
    法務部調查局鑑定後，認含第一級第6 項毒品海洛因成分，
    亦有法務部調查局95年6 月16日調科壹字第240004191 號鑑
    定通知書1 紙在卷可佐，足證被告上開自白與事實相符，堪
    可採信。又被告前於87年間因施用毒品案件，經本院以87年
    度毒聲字第324 號裁定送觀察、勒戒後，因認無繼續施用毒
    品之傾向，於87年8 月31日執行完畢釋放，並經臺灣屏東地
    方法院檢察署檢察官以87年度偵字第5338號不起訴處分確定
    ；又於90年間再犯施用毒品案件，經本院裁定送觀察、勒戒
    後，因認有繼續施用毒品傾向，再經本院以90年度毒聲字第
    617號裁定令入戒治處所強制戒治1 年，嗣經本院裁定停止
    戒治，而於91年3 月5 日執行完畢，有臺灣高等法院被告前
    案紀錄表、臺灣屏東地方法院檢察署刑案資料查註紀錄表暨
    全國施用毒品案件紀錄表各1 份在卷可稽。是被告於強制戒
    治執行完畢後，5 年以內再犯本件施用第一級毒品之事證明
    確，被告犯行堪以認定。
三、論罪科刑：
（一）按行為後法律有變更者，適用行為時之法律。但行為後之
      法律有利於行為人者，適用最有利於行為人之法律，刑法
      第2 條第1 項定有明文；且犯罪在刑法施行前，比較裁判
      前之法律孰為有利於行為人時，應就罪刑有關之一切情形
      ，比較其全部之結果，而為整個之適用，不能割裂而分別
      適用有利益之條文（最高法院27年上字第2615號判例意旨
      參照）。本件被告行為後，刑法業於95年7 月1 日修正施
      行，本件論罪科刑所適用關於連續犯及累犯等刑法法律均
      有所變更，爰詳述如下：
（１）修正後刑法第56條已刪除連續犯之規定，而本案被告先後
      多次施用毒品犯行，乃基於概括犯意而犯同一罪名（詳如
      後述），依修正前刑法第56條係屬連續犯，以一罪論，但
      得加重其刑至二分之一；惟如依新法之規定，因連續犯業
      經刪除，即應按數罪之規定予以分論併罰，數罪併罰之結
      果，顯較諸以一罪論而加重其刑至二分之一之結果不利於
      被告，比較新舊法結果，修正後刑法並無較有利於被告之
      情形。
（２）刑法修正後第47條第1 項規定：「受徒刑之執行完畢，或
      一部之執行而赦免後，五年以內故意再犯有期徒刑以上之
      罪者，為累犯，加重本刑至二分之一。」，與修正前刑法
      第47條規定不同。修正後刑法關於累犯之規定，其5 年以
      內再犯之罪以故意犯為限，始應論以累犯。本件被告於如
      下述之徒刑執行完畢後，5 年內故意再犯本件有期徒刑以
      上之罪，不論依新舊法之規定，均應論以累犯，比較新舊
      法結果，修正後刑法亦無較有利於被告之情形。
（３）經綜合上述全部罪刑比較結果，被告行為後之法律均無較
      有利之情形，故本件應依刑法第2 條第1 項前段規定，適
      用被告行為時即95年7 月1 日修正施行前之法律規定論處
      。
（二）查海洛因係毒品危害防制條例第2 條第2 項第1 款、第2
      款所稱之第一級毒品，不得持有及施用，是核被告所為，
      係犯毒品危害防制條例第10條第1 項之施用第一級毒品罪
      。其施用前後持有第一級毒品之低度行為，應為其施用之
      高度行為所吸收，不另論罪。被告先後多次施用第一級毒
      品海洛因之行為，時間緊接，所犯構成要件相同之罪名，
      顯係基於概括犯意反覆為之，應依修正前刑法第56條連續
      犯之規定，論以一罪，並加重其刑。另公訴人雖僅就被告
      於95年5 月1 日12時許施用第一級毒品海洛因之犯行起訴
      ，其餘部分未於起訴書中敘及，惟被告自承其自95年4 月
      30日起即開始施用海洛因，且頻率約每週1 次，足認被告
      係基於概括犯意反覆施用海洛因，是上開其餘施用第一級
      毒品之事實與前開已起訴之犯罪事實間，具連續犯之裁判
      上一罪關係，為起訴效力所及，本院自應一併予以審理，
      併此敘明。又被告前於90年間因違反毒品危害防制條例案
      件，經臺灣臺南地方法院以90年度訴字第324 號判決判處
      有期徒刑7 月確定，而於91年11月13日縮刑期滿執行完畢
      ，有臺灣高等法院被告前案紀錄表1 份為憑，其於有期徒
      刑執行完畢後，5 年以內故意再犯本件有期徒刑以上之罪
      ，為累犯，應依修正前刑法第47條規定加重其刑，並依法
      遞加之。爰審酌被告前經觀察、勒戒及強制戒治，且甫因
      施用第一級毒品經本院判處有期徒刑10月確定，有臺灣高
      等法院被告前案紀錄表1 份可參，竟仍未戒除施用毒品之
      惡習，復施用第一級毒品，戕害身心甚鉅，惟念其施用毒
      品乃戕害自己之健康，尚未危及他人，並衡其本次施用毒
      品之期間及犯後坦承犯行之態度等一切情狀，量處如主文
      所示之刑；又檢察官雖求處有期徒刑11月，惟本院斟酌被
      告係連續施用毒品，及上開說明之量刑理由，認該求刑尚
      屬過輕，附予敘明。至扣案如附表所示之物為被告施用毒
      品所用，且含第一級毒品海洛因成分，已如前述，應依毒
      品危害防制條例第18條第1 項前段規定諭知沒收銷燬之。
據上論斷，應依刑事訴訟法第273 條之1 第1 項、第299 條第1
項前段，毒品危害防制條例第10條第1 項、第18條第1 項前段，
刑法第2 條第1 項前段、第11條、修正前刑法第56條、第47條，
判決如主文。
本案經檢察官甲○○到庭執行職務。
中    華    民    國    95    年    8     月    31    日
                      刑事第五庭    法  官   李宜娟
以上正本證明與原本無異。
如不服本判決應於收受本判決送達後10日內向本院提出上訴書狀
，其未敘述上訴理由者，並得於提起上訴後10日內向本院補提理
由書狀（均須按他造當事人之人數附繕本）「切勿逕送上級法院
」
中    華    民    國    95    年    9     月    4     日
                                     書記官  林香如
附表：第一級毒品海洛因1 包（淨重0.13公克、空包裝重0.33公
      克）
附錄本案論罪科刑法條
毒品危害防制條例第10條：
施用第一級毒品者，處6月以上5年以下有期徒刑。
施用第二級毒品者，處3年以下有期徒刑。


司法院資訊處製作；財團法人民間司法改革基金會備份。
